臺灣板橋地方法院刑事判決　　　　　　　　　　　　　九十年度易字第三一三二號
　　公　訴　人　臺灣板橋地方法院檢察署檢察官
　　被　　　告　戊○○
右列被告因違反勞動基準法案件，經檢察官聲請簡易判決處刑（聲請簡易判決處刑案
號：九十年度偵字第六三二一號）暨移
三重簡易庭認應適用通常程序，移由本院審理，本院判決如左：
    主  文
戊○○連續違反女工不得於午後十時至翌晨六時之時間內工作之規定，處拘役伍拾日
，如易科罰金以參佰元折算壹日。
    事  實
一、戊○○明知除經取得工會或勞工同意，並實施晝夜三班制，安全衛生設施完善及
    備有女工宿舍，或有交通工具接送，且具有勞動基準法第四十九條第一項各款情
    形之一，經主管機關核准者外，不得使女工於午後十時至翌晨六時之時間內工作
    ，竟基於使女工於午後十時至翌晨六時之時間內工作之概括犯意，未經主管機關
    核准，先在臺北縣三重市○○○街二五六巷二九號其所經營之「美佳美餐廳」內
    ，自民國九十年一月十六日起至同年二月二十八日止，以每月薪資新臺幣（下同
    ）二萬元，僱請乙○○擔任經理及坐檯陪酒工作，每日工作時間自下午四時起至
    凌晨一時止，迨於九十年二月二十八日凌晨零時二十分許，乙○○在上址工作時
    ，為警當場查獲；復在臺北縣三重市○○路二七四巷三九號其所經營之「玲達祥
    餐廳」內，自九十年二月初起至同年三月二日止，以每月薪資三萬元之報酬，僱
    用女工丙○○擔任廚房烹飪、餐廳打掃及會計工作，每日工作時間為下午二時起
    至晚上十一時止，嗣於九十年三月二日晚上十時三十分許，丙○○在上址工作時
    ，為警當場查獲。
二、案經臺北縣警察局三重分局報請臺灣板橋地方法院檢察署檢察官偵查後聲請簡易
    判決處刑暨臺北縣警察局三重分局報請臺灣板橋地方法院檢察署檢察官移送併案
    審理。
    理  由
一、訊據被告戊○○經本院傳喚未到庭應訊，惟其前於本院審理時矢口否認有何違反
    勞動基準法之犯行，辯稱：伊不是「美佳美餐廳」、「玲達祥餐廳」的老闆，「
    美佳美餐廳」負責人是乙○○，伊和乙○○及店內小姐合夥開餐廳，店內小姐都
    有出資，伊並未僱用乙○○及其他小姐，伊亦非「玲達祥餐廳」負責人，「玲達
    祥餐廳」負責人是丙○○，伊並未僱用丙○○，與丙○○係合夥關係云云。經查
    ：
  (一)右揭犯罪事實業經被告於警訊、偵查時自白不諱（見九十年度偵字第六三二一號
    偵查卷宗第四頁至第五頁、第二十四頁、第八三九二號偵查卷宗第四頁至第五頁
    ），核與證人即「美佳美餐廳」服務小姐乙○○、「玲達祥餐廳」服務小姐丙○○於警訊時證述情節（見九十年度偵字第六三二一號偵查卷宗第六頁至第七頁、
    第八三九二號偵查卷宗第六頁）相符，雖被告於本院審理時改口辯稱並非「美佳
    美餐廳」、「玲達祥餐廳」之負責人，與店內上班之小姐係合夥關係，伊在警訊
    時即有此等供述，但警察未記載云云，然觀諸其就合夥關係之合夥人人數、合夥
    人之出資額、出資方式等涉及合夥人權益至鉅之合夥契約核心要素事項前後供述
    不一，先則稱：「乙○○也是美佳美餐廳股東之一，他出資五萬元，警察沒有寫
    ，美佳美餐廳資本額約十萬元，我出資五萬元，乙○○出資五萬元，只有二個人
    合夥。」，後經本院質以其於警訊供稱共僱用六名女侍在美佳美餐廳上班及究竟
    實際上有無出資，則改稱：「問：你在警局中稱你上開餐廳（指美佳美餐廳）僱
    用六名女服務生？答：她們都有出資。」、「問：你剛才稱只有你與乙○○二人
    出資合夥，為何現在改稱另外六名女服務生也都有出資？答：有，他們是跟乙○○一起出資，他們總共出五萬元，是由乙○○代表。」、「問：何人是實際負責
    人？答：乙○○。」、「問：你稱乙○○是實際負責人，你有無出資？答：我是
    暗股，沒有實際拿錢出來，乙○○每個月付我一萬元，我只有拿二個月，就是九
    十年一月及九十年二月。」、「問：你是否玲達祥餐廳負責人？答：我不是實際
    負責人，情形跟美佳美餐廳一樣，我也是每月拿一萬元，是玲達祥餐廳的女經理
    按月拿給我錢，玲達祥餐廳也是做二個月就沒有做了，是九十年二、三月。」等
    語（見本院九十年十月二十六日訊問筆錄），則其上開於本院審理時翻異前供所
    辯是否屬實，已堪存疑。
  (二)本件查獲經過係由警方臨檢上址餐廳，經女工供稱係受被告僱用，警方遂聯絡被
    告到場，被告到場時並表明為負責人，警方是在被告自由意願下做筆錄等情，經
    證人即本件查獲員警甲○○、丁○○到庭證述在卷（見本院九十年十二月十七日
    訊問筆錄），堪認被告之自白具有任意性，且觀諸警訊、偵查筆錄，亦未見被告
    提出上述辯詞，此等辯詞與其成罪與否至有重大關係，其果若確僅係合夥人，並
    未僱用女工，焉有不於警訊、偵查時提出上揭辯詞，反坦承其即為負責人，迨於
    本院審理時始提出此等辯詞，徒增自己訟累之理。
  (三)再觀諸被告於警訊及本院審理時就「玲達祥餐廳」之營業時間自下午二時起至晚
    上十一時止，於九十年二月初開始經營，餐廳資本額為八萬元、平均每月營業額
    六萬元，平均每日營業額二千元，店內以販售水果、瓜子及啤酒為主，啤酒每瓶
    五十元，水果、瓜子每盤各五十元，僱請服務生之工作內容為廚房及餐廳打掃工
    作，未提供女服務生丙○○住宿及交通工具（見九十年度偵字第八三九二號偵查
    卷宗第四頁至第五頁），另「美佳美餐廳」之資本額為十萬元，營業時間自下午
    一時起至凌晨一時止，女侍工作時間自下午四時起至凌晨一時止，工作內容為替
    客人斟酒及陪客人聊天，無底薪，每坐一檯可拿三百元，未提供女侍住宿及交通
    工具（見九十年度偵字第六三二一號偵查卷宗第四頁至第五頁、本院九十年十月
    二十六日訊問筆錄）等關於餐廳營業時間、營業內容、每月營業額、餐廳資本額
    、薪資發放計算標準、員工工作內容及福利等餐廳經營細節知之甚詳，亦堪認其
    即為前述餐廳之負責人，至證人乙○○於本院審理時證稱：伊是美加美餐廳的經
    理，當初到該店工作，伊是領薪水，店內的部分小姐有出資組成該店，小姐向誰
    應徵來工作伊不知道，被告戊○○只是店內股東之一，伊不是由被告戊○○來決
    定應徵的，其他小姐來應徵也不是被告戊○○來決定，被告戊○○是因為是男生
    偶而在店裡幫忙並非美加美餐廳負責人，伊在警訊筆錄時說該店負責人是被告戊○○，是因為臨檢時戊○○是男生出面處理比較方便等語（見九十年十二月十七
    日訊問筆錄），與伊於警訊時證稱被告戊○○是美佳美餐廳實際負責人，伊自九
    十年一月十六日開始上班，受僱於被告，上班時間自下午四時起至深夜零時止等
    情（見九十年度偵字第六三二一號偵查卷宗第六頁至第七頁），相互矛盾，且依
    被告前於警訊、偵查時再三坦承其是美佳美餐廳實際負責人及僱用證人乙○○之
    事實（見九十年度偵字第六三二一號偵查卷宗第四頁至第五頁、第二十四頁），
    足見證人乙○○於本院審理時之證言不實，又證人己○○於本院審理時證述：伊
    是該餐廳會計，當初向裡面小姐賴蕙玉應徵的，她的行動電話為0000000
    000、淡水人，當初乙○○也是該餐廳股東之一，該餐廳組成是由裡面服務小
    姐各自出資，所以她們都是小股東，乙○○並擔任經理，被告戊○○也是出資者
    擔任股東，伊薪水是向乙○○領取，戊○○與證人乙○○及店內小姐應是股東，
    小姐薪水也是乙○○負責發給等語（見九十年十二月十日訊問筆錄），然查證人
    己○○與被告具有僱傭關係，並依前述說明，其證言與事實有違，顯有偏頗之虞
    ，證人乙○○、己○○之證詞應係迴護被告之詞，尚不足為有利被告之認定，此
    外，並有臨檢現場紀錄表二紙、相片七幀附卷可稽，其所辯不足採信，被告罪證
    明確、犯行洵堪認定。
二、核被告戊○○所為，係違反勞動基準法第四十九條第一項前段之規定，應依同法
    第七十七條規定處罰。被告自九十年一月十六日起至同年二月二十八日止及同年
    二月初起至同年三月二日止先後僱請女工於午後十時至翌晨六時之時間內工作之
    犯行，時間緊接、構成要件相符，顯係基於同一概括意反覆為之，應依刑法第五
    十六條連續犯之規定論以一罪，並加重其刑。又公訴人雖僅就被告於九十年一月
    十六日起至同年二月二十八日止所為之犯行聲請簡易判決處刑，惟被告自九十年
    二月初起至同年三月二日止之犯行與聲請簡易判決處刑部分，有連續犯之裁判上
    一罪關係，並經檢察官移送併案審理，依審判不可分原則，本院自得併予審究，
    附此敘明。爰審酌被告犯罪之目的、所生之危害及犯罪後之態度等一切情狀，量
    處如主文所示之刑，並諭知易科罰金之折算標準。
三、被告戊○○經合法傳喚無正當理由不到庭，本院認本件係處拘役之案件，爰不待
    其陳述，逕為一造辯論之判決。
據上論斷，應依刑事訴訟法第二百九十九條第一項前段、第三百零六條，勞動基準法
第四十九條第一項、第七十七條，刑法第十一條前段、第五十六條、第四十一條第一
項，罰金罰鍰提高標準條例第二條，判決如主文。
本案經檢察官侯靜雯到庭執行職務。
中      華      民      國    九十一      年    二      月    二十七    日
                                  臺灣板橋地方法院刑事第六庭
                                      審判長法  官  張谷輔
                                            法  官  徐玉玲
                                            法  官  陳明偉
右正本證明與原本無異。
如不服本判決，應於判決送達後十日內，向本院提出上訴狀。
                                            書記官  呂妍旻
中      華      民      國    九十一      年    二      月    二十七    日
